臺灣桃園地方法院民事判決　　　　　　　　　　　　　九十二年度勞簡上字第八號
　　上　訴　人　聯琦金屬股份有限公司
　　法定代理人　甲○○
　　訴訟代理人　丙○○
　　被上訴人　　乙○○
右當事人間請求給付薪資等事件，上訴人對於中華民國九十二年四月十一日臺灣桃園
地方法院中壢簡易庭九十一年壢勞簡字第九號第一審判決提起上訴，於九十三年十月
十四日辯論終結，本院判決如左：
    主  文
原判決關於命上訴人給付超過新臺幣萬玖仟貳佰貳拾元部分，暨除確定部分外訴訟
費用之裁判均廢棄。
右開廢棄部分，被上訴人在第一審簡易之訴駁回。
其餘上訴駁回。
第一審（除確定部分外）、及第二審訴訟費用由被上訴人負擔五分之四，餘由上訴人
負擔。
    事  實
壹、上訴人方面：
一、聲明：
（一）原判決不利於上訴人部分廢棄。
（二）右廢棄部分，被上訴人於第一審之訴駁回。
二、陳述：除與原判決記載相同者，茲引用之外，補稱：
（一）按勞工對於雇主、雇主家屬、雇主代理人或其他共同工作之勞工，實施暴行或
      有重大侮辱之行為者，或違反勞動契約或工作規則，情節重大者，雇主得不經
      預告終止契約，勞動基準法第十二條第一項第二款、第四款分別定有明文。又
      上訴人所訂定公司規章第六章第十節第十五條規定，年度內積滿二大過者，予
      以解僱。查被上訴人自民國八十四年一月十六日受僱於上訴人公司擔任守衛，
      於僱用之初，上訴人即告知被上訴人因守衛工作係負責全工廠之安全，需二十
      四小時有人在工廠守衛，故守衛工作全年皆須輪班無法休假，經上訴人同意後
      始加以錄用，惟被上訴人自九十年八月起至九十一年三月共計十六次脫班未巡
      邏廠區，怠忽守衛之基本職責，經主管口頭勸告屢勸不改，上訴人不得已分別
      於九十年八月十六日、九十一年一月二十一日及同年三月二十九日，予以各記
      大過一次，且被上訴人於九十一年三月十一日因請假事由以暴力脅迫、恐嚇上
      訴人公司管理人員廖鴻喬，致上訴人不得不追究其責，乃於同年月二十九日以
      被上訴人連續多次脫班未巡邏廠區安全，且於年度內積滿二大過，依上訴人公
      司規章第六章第十節第十五條規定，予以解僱，及被上訴人以暴力脅迫主管等
      事由，而分別依勞動基準法第十二條第一項第二款及第四款規定，終止與被上
      訴人間之勞動契約，故被上訴人請求資遣費無理由。
（二）原審判決認上訴人公司不得解僱被上訴人所執理由為，被上訴人之主管於知悉
      被上訴人有前揭漏未打卡情事後，曾有「再犯就解僱」之陳述，可知上訴人公
      司並不欲以前揭事由記大過，而要單位主管機關廖鴻喬通知被上訴人不要再犯
      ，否則予以解僱之意思，則上訴人事後又以九十一年三月六、九、十日漏未打
      卡之情事，於同年月二十九日記被上訴人大過，並以年度內記滿二大過為由將
      被上訴人解僱，有違誠信原則云云。惟按終止勞動契約此一形成權之行使，係
      以意思表示為之，原則上亦不得附條件或期限，故法人依勞動基準法為解僱員
      工形成權意思表示行使，自不容公司職員附加條件或代為拋棄，致使真正有代
      表權人受其拘束，不得為解僱之形成權意思表示，是原審判決以被上訴人主管
      曾有再犯就解雇之意思而謂上訴人不得以同一事由解雇被上訴人，所執理由違
      背法令及經驗法則，且上訴人確已在記過之前口頭警告被上訴人若再犯即依公
      司規章處分，此由被上訴人向桃園縣勞資和諧促進會處理勞資爭議協調會附件
      中被上訴人已承認自九十年八月起長達四個月未依規定打卡及被上訴人在守衛
      日誌上認錯，可證上訴人確已對被上訴人之行為提出糾正但被上訴人確屢次再
      犯。
（三）另原審判決指稱被上訴人在九十一年一月十六日時已於年度內積滿兩大過，符
      合勞動基準法第十二條第一項第四款勞工違反勞動契約或工作規則，情節重大
      ，雇主得不經預告終止契約情形，而上訴人卻遲至九十一年三月二十八日始終
      止與被上訴人之勞動契約，已逾同法第十二條第二項應自知悉其情形之日起三
      十日內為之規定，容有誤會。此係因原審認定記大過時間為九十年八月及九十
      一年年一月，分屬九十年度與九十一年度，而上訴人所指記二大過時間為九十
      一年一月十六日與同年三月十一日，故上訴人於九十一年三月二十九日終止與
      被上訴人之勞動契約應屬合法。
（四）次查，上訴人每月皆按時給付被上訴人工作報酬，逢假日更提前發放絕不遲延
      ，且就例假日上班十二小時，當月亦給付一倍加班費，不足部分在終止勞僱關
      係後也有補發，而被上訴人從九十一年一月開始，都是上班八小時，上訴人就
      九十一年二月加班費，已依行政院勞工委員會八十七年九月十四日勞動二字第
      ○三九六七五號函計算加班費方式，支付被上訴人三十八天之薪資，實無必要
      再給付被上訴人加班費，故原審加班費計算錯誤。且上訴人就加班費等爭議工
      資於勞資調解後已開立即期支票四萬餘元支付，係被上訴人拒絕受領，按民法
      第二百三十四條規定，乃被上訴人遲延受領工資，非上訴人不為給付，原審竟
      因此認為上訴人違反勞動基準法第十四條第一項第五款規定，被上訴人得於九
      十二年三月二十五日當庭解除與上訴人之僱傭契約，核屬違誤。又上訴人公司
      員工之請假與加班費之計算基礎，係本薪加上職務加給除以三十日乘以請假或
      加班日數計算，如此權利義務方為對等，此計算方式應屬上訴人公司管理制度
      且應視為上訴人與被上訴人勞動契約一部份，而被上訴人工作為全年無休，此
      為兩造締結勞動契約之初即已約定事項，被上訴人之薪資內實已包含勞動基準
      法規定特別休假之薪資，是上訴人並未不依勞動契約給付報酬，如鈞院認上訴
      人公司依法令應給付被上訴人特別休假工資，此係因法院對於特別休假工資計
      算方式有不同看法，上訴人公司亦願依法給付被上訴人特別休假工資，但此一
      情形應不符合勞動基準法第十四條第一項第五款規定，故被上訴人請求資遣費
      並無理由。
三、證據：除援用原審所提出之證據外，補提出薪資表二份、資料明細報表二份、九
    十年度、九十一年度員工特休天數一覽表、行政院勞工委員會八十七年九月十四
    日勞動二字第○三九六七五號函、守衛日誌影本各一份為證，並聲請傳喚證人游
    光國、廖鴻喬。
貳、被上訴人方面：
一、聲明：駁回上訴。
二、陳述：除與原判決記載相同者，茲引用之外，補稱：
（一）被上訴人於上訴人公司擔任警衛已多年，平時例假日均需值班而無法休息，期
      間皆依規定巡邏打卡，只有二次漏打，其中一次因為下雨僅提前六分鐘打卡，
      亦無上訴人所說以暴力威脅、恐嚇上訴人公司員工廖鴻喬情形，當日是因被上
      訴人要請假，訴外人廖鴻喬卻說要找人代班才可以請假，被上訴人告知若能找
      人代班就不用請假，訴外人廖鴻喬便轉身用右手指著被上訴人大聲吼叫，被上
      訴人對這突如其來的動作不自禁以左手架開，廖鴻喬卻指稱被上訴人動手打人
      ，當時有老闆司機在旁將雙方勸開，被上訴人隨即在九十一年三月二十九日被
      通知已被公司開除，只因請假事件，便遭公司開除，試問被上訴人工作權有何
      保障，且勞動基準法中並未規定員工請假需找人代班，此係上訴人公司刁難員
      工請假，明顯違法。
（二）被上訴人於八十四年一月應徵守衛時，並無與上訴人公司簽約，上訴人亦未告
      知薪資細目，只說明工作性質為三班制、每班八小時，卻強制被上訴人只能輪
      中、晚班，九十一年一月以前例假日上班十二小時，卻沒有依勞動基準法規定
      給加班費，且上訴人要求被上訴人從事與守衛無關之拔草、丟垃圾工作，又上
      訴人公司其他員工皆領有夜間津貼，惟獨值班守衛沒有，九十一年一月以後，
      每天上班八小時連例假日也是，至於加班費部分，並無上訴人所稱依勞動基準
      法規定計算，上訴人所發之加班費太少，至於特別休假薪資更是從未給與，綜
      上，因被上訴人在守衛三人之中薪水最高、年資最久，上訴人才想盡辦法要開
      除被上訴人。
三、 證據：除援用原審所提出之證據外，補提薪資公式計算書一份為證。
    理  由
一、本件被上訴人起訴主張：被上訴人自八十四年一月十六日受雇上訴人公司擔任守
    衛，平時例、休假日均需值班無法休息，被上訴人於九十一年三月十一日因請假
    事與上訴人公司管理人員廖鴻喬起爭執後，詎於同年月二十九日經廖鴻喬電話通
    知上訴人已終止與被上訴人間勞動契約，惟被上訴人並無上訴人所稱多次漏未巡
    邏打卡情形，亦無以暴力威脅、恫嚇上訴人員工廖鴻喬情形，上訴人以此終止與
    被上訴人間勞動契約並不合法，且上訴人長期積欠被上訴人特別休假薪資未付，
    亦未給付全額加班費，被上訴人已於九十二年三月二十五日於原審言詞辯論期日
    依勞動基準法第十四條第五款規定終止與上訴人間勞動契約，上訴人應給付依被
    上訴人八十四年一月十六日起至九十一年三月二十八日遭上訴人非法解雇日止之
    年資計算之資遣費新臺幣（下同）二十萬六千九百二十元，及自九十一年三月二
    十八日往前推算五年計五十五日之特別休假薪資四萬零七百元，與九十一年二月
    短少之加班費八千八百七十八元，合計二十五萬六千四百九十八元等語。原審為
    命上訴人給付被上訴人二十五萬零五百三十元之判決，而駁回被上訴人其餘之訴
    ，被上訴人就其敗訴部分未據聲明不服，已告確定，其於本院則為駁回上訴之聲
    明。
二、上訴人則以：被上訴人於九十年八月三、四、五、七、十日值夜班及八月十四日
    值中班勤務，及於九十一年一月十四日、十五日、九十一年三月六、九、十日執
    勤時，多次脫班未巡邏廠區，或未依規定打巡邏鐘，經主管口頭規勸屢勸不聽，
    上訴人乃分別於九十年八月十六日、九十一年一月二十一日及三月二十九日，依
    上訴人公司規章第六章第九節七條規定，以被上訴人違反職務規則及拒絕聽從主
    管人員合理指揮監督，經勸導仍不聽從，予以各記大過一次，被上訴人且於九十
    一年三月十一日因請假之事毆打管理人員廖鴻喬，上訴人因而依公司規章第六章
    第十節第十五條規定予以解僱被上訴人，及依勞動基準法第十二條第一項第二款
    、第四款規定，合法終止兩造間勞動契約，被上訴人向上訴人請求資遣費於法無
    據，又被上訴人工作性質為全年無休，兩造並未約定被上訴人有特別休假，上訴
    人且已依勞動基準法規定給付加班費，是被上訴人再請求上訴人給付九十一年二
    月加班費，亦無理由，上訴人於與被上訴人為勞資協調時，雖同意給付被上訴人
    八十四年一月十六日起至九十一年三月底止共七十一日之特別休假工資三萬四千
    八百五十九元及自九十年六月起至九十一年一月止之例、休假日加班費九千九百
    三十元，然此僅是依協調結果給付，並非承認上訴人有積欠被上訴人工資情形，
    又上訴人公司計算加班費、請假扣薪均是以底薪加計職務加給計算，被上訴人主
    張以本薪加計職務加給、績效獎金及伙食費用全薪計算特別休假薪資並無理由等
    語置辯。並於本院聲明廢棄原判決不利於其之部分，駁回該部分被上訴人在第一
    審之訴。
三、本件上訴人係主張其已於九十一年三月二十九日以被上訴人對其公司員工廖鴻喬
    暴力威脅、恫嚇，致嚴重妨礙生產工作者，及多次脫班未巡邏廠區安全，或未打
    巡邏鐘，經主管口頭勸告屢勸不改，已於年度內積滿二大過為由，經上訴人終止
    兩造僱傭契約，是被上訴人向上訴人請求資遣費於法無據，又被上訴人工作性質
    為全年無休，兩造並未約定被上訴人有特別休假，上訴人且已依勞動基準法規定
    給付加班費，是被上訴人再請求上訴人給付特別休假及九十一年二月加班費，亦
    無理由等情。惟被上訴人否認之，並辯稱：其於上訴人公司擔任警衛已多年，平
    時例假日均需值班而無法休息，期間皆依規定巡邏打卡，只有二次漏打，其中一
    次因為下雨僅提前六分鐘打卡，亦無上訴人所說以暴力威脅、恐嚇上訴人公司員
    工廖鴻喬情形，上訴人以此終止與其間勞動契約並不合法，且上訴人長期積欠被
    其特別休假薪資未付，亦未給付全額加班費，其已於九十二年三月二十五日依勞
    動基準法第十四條第五款規定終止與上訴人間勞動契約，並請求上訴人應給付其
    之資遣費二十萬六千九百二十元，及特別休假薪資四萬零七百元，與九十一年二
    月短少之加班費八千八百七十八元，合計二十五萬六千四百九十八元等語。是本
    件爭執要旨應在於：（一）上訴人與被上訴人間究係何者之終止勞動契約為合法
    有效？及被上訴人向上訴人請求給付資遣費有無理由？（二）被上訴人向上訴人
    請求給付特別休假薪資有無理由？（三）被上訴人向上訴人請求給付九十一年二
    月份之加班費有無理由？茲即分別論斷之。
四、首先，就上訴人與被上訴人間究係何者之終止勞動契約為合法有效？及被上訴人
    向上訴人請求給付資遣費有無理由？等部分加以論斷：
（一）按勞工對於雇主、雇主家屬、雇主代理人或其他共同工作之勞工，實施暴行或
      有重大侮辱之行為者，雇主得不經預告終止契約；勞工有違反勞動契約或工作
      規則，情節重大者亦同，勞動基準法第十二條第一項第二款及第四款固分別定
      有明文。惟依同條第二項之規定，雇主依前揭規定終止契約者，應自知悉其情
      形之日起，三十日內為之。又雇主於解僱勞工時，因涉及勞工既有之工作將行
      喪失，屬憲法工作權保障之核心範圍，非解雇已為最後之手段時，應不得為之
      ，是法院於斷定勞工之行為是否已屬於勞動基準法第十二條第一項各款之情形
      ，應依客觀情事認定之。
（二）本件上訴人係先以上訴人因於執行職務時多次脫班未巡邏廠區安全，或未打巡
      邏鐘，經主管口頭勸告屢勸不改，已違反上訴人公司規章規定於年度內積滿二
      大過，且曾於九十一年三月十一日以暴力恫嚇、脅迫上訴人員工廖鴻喬等情，
      並主張上訴人已於同年三月二十九日以勞動基準法第十二條第二款及第四款之
      規定將被上訴人解雇，而終止兩造間之勞動契約。經查：
　１、本件上訴人所主張：被上訴人分別於九十年八月三、四、五、七、十日值夜班
  　　及八月十四日中班勤務，九十一年一月十四日及十五日，以及九十一年三月六
    　、九、十日勤務時，多次脫班未巡邏廠區安全，或未打巡邏鐘，經主管口頭勸
      告屢勸不改，已違反上訴人公司規章第六章獎懲第九節第七條拒絕聽從主管人
      員合理指揮監督，經勸導仍不聽從之規定，經其分別於九十年八月十六日、九
      十一年一月二十一日及三月二十九日，予以各記大過一次，而被上訴人於一年
      內積滿二大過，其得依前揭公司規章第六章第十節第十五條之規定，將被上訴
      人解雇等情，業據上訴人提出上訴人公司規章、聯（九０）字第四號令、聯管
      （九一）字第二號公告、聯管（九一）字第一號、第二號令、守衛日誌及守衛
      巡邏鐘打卡點位置圖為證。被上訴人雖否認曾有多次脫班未巡邏廠區之行為，
      然依被上訴人提出其於桃園縣勞資和諧促進會處理勞資爭議協調會附件中，被
      上訴人已自承：因與其同擔任守衛職務之訴外人林阿平於九十年七月份自上訴
      人公司辭職後，上訴人於九十年八月後即不再找人替補該空缺，並要求原告與
      另一位守衛輪流值週一至週五下午四時至隔日早晨八時之勤務，例假日則各值
      十二小時勤務，但因上訴人並未依法給付其等加班費，故其二人便偷工減料，
      未依規定定點打卡，如此長達四個月之久，至九十一年一月十六日，上訴人公
      司突然要其與另一同事每日值勤十二小時，被其等以時間太長，體力不支拒絕
      後，上訴人則以其等未依規定巡邏打卡分別予以一大過處分等語，可知被上訴
      人於九十年八月至九十一年一月十六日間，確有多次脫班未巡邏廠區之行為，
      堪信為真實，是被上訴人事後空言否認從不曾有脫班未巡邏廠區之行為及僅有
      二次漏打卡，及被上訴人之巡邏打卡之紀錄均係造假不實云云，即不足採信。
      至於被上訴人雖以九十一年八月後因另一守衛辭職，致使其工作時間加長、體
      力無法負荷，且上訴人常要求被上訴人從事與守衛無關之拔草、丟垃圾等工作
      為由，作為其自承：偷工減料，未依規定定點打卡等行為之藉口。惟按勞工之
      工作內容及工作量原則上係由僱主指定，如果勞工對於工作內容或工作量有意
      見，則理應循正當之勞資協議程序以資解決，被上訴人自不能以上開理由作為
      其多次脫班未巡邏廠區之行為之合理藉口。
  ２、按上訴人公司規章第六章第十節第十五條之規定：「年度內積滿二大過者」予
      以解僱等文字之記載，其中之「年度內」應係指同一年度，而非指跨越不同年
      度合計滿一年而言，且如此之解釋對於勞工亦較為有利。是本件上訴人雖以被
      上訴人於九十年八月至九十一年一月十六日間，確有多次脫班未巡邏廠區之行
      為，而以被上訴人違反公司規章第六章第九節第七條之約定，分別於九十年八
      月十六日及九十一年一月十六日予被上訴人一大過之懲處，惟因上開二次記大
      過時間為分屬九十年度與九十一年度，尚不符合上開公司規章第六章第十節第
      十五條：「年度內積滿二大過者」予以解僱之規定，是原審判決以被上訴人於
      九十一年一月十六日時即已於年度內積滿二大過之見解，即有誤會。其後，因
      被上訴人於九十一年三月六、九、十日值勤務時，又多次脫班未巡邏廠區安全
      ，上訴人即於九十一年三月二十九日，再予以被上訴人記大過一次，而至此時
      被上訴人始因於九十一年一月十六日、九十一年三月二十九日之同一年度內被
      記滿二次大過，符合上訴人公司規章第六章第十節第十五條之規定：「年度內
      積滿二大過者」予以解僱之要件。且被上訴人職司上訴人工廠守衛之工作，按
      時巡邏廠區應係守衛之最重要工作，惟被上訴人確有多次脫班未巡邏廠區之行
      為，不僅期間自九十年八月間起至九十一年三月間止，長達七、八個月之久，
      並經上訴人公司主管口頭勸告屢勸不改，且於九十年八月十六日及九十一年一
      月十六日已經上訴人公司二次予以記大過在案，惟被上訴人竟仍不知警惕，顯
      見被上訴人不僅怠忽職守，亦置上訴人公司之廠房安全於不顧，其違反勞動契
      約及工作規則之情節，堪認重大。故本件上訴人於九十一年三月二十九日以公
      司規章第六章第十節第十五條：「年度內積滿二大過者」之規定予以解僱被上
      訴人，並依勞動基準法第十二條第一項第四款：「勞工違反勞動契約或工作規
      則，情節重大」之規定，終止與被上訴人之勞動契約，應屬合法。
  ３、至於上訴人公司經理林茂盛雖於九十一年三月十一日於被上訴人同年月十日之
      守衛日誌上之批示：「通知陳（應指被上訴人），再犯依公司規定記滿三大過
      將予以解雇，不再錄用，請陳謹記。」等語，惟按終止勞動契約此一形成權之
      行使，係以意思表示為之，原則上亦不得附條件或期限，故法人依勞動基準法
      為解僱員工形成權意思表示行使，自不容公司職員林茂盛附加條件或代為拋棄
      ，致使真正有代表權人之上訴人公司受其拘束，而不得為解僱之形成權意思表
      示，是原審判決以被上訴人主管林茂盛曾有再犯就解雇之意思，而謂上訴人不
      得以同一事由解雇被上訴人，所執理由即有違經驗法則，亦與法不合。
  ４、本件上訴人既已先於九十一年三月二十九日合法終止與被上訴人之勞動契約，
      已如上述，則被上訴人自無從再於九十二年三月二十五日以勞動基準法第十四
      條第一項第五款僱主不依勞動契約給付工作報酬為由，終止與上訴人間之勞動
      契約。況且本件上訴人得對於被上訴人請求之特別休假薪資及九十一年二月份
      之加班費為三萬九千二百二十元（詳後述），被上訴人早於九十一年四月十九
      日即開立一紙面額四萬四千七百八十九元之支票，並通知被上訴人前來領取，
      僅係被上訴人表示不願受領等情，此有上訴人公司函二份及支票一紙附卷可證
      （見原審卷第四十頁至第四十二頁），足見，上訴人並無被上訴人所主張不依
      勞動契約給付特別休假薪資及加班費之情事，故被上訴人事後再於九十二年三
      月二十五日以上訴人有勞動基準法第十四條第一項第五款僱主不依勞動契約給
      付工作報酬之事由，終止與上訴人間之勞動契約，自亦於法不合。
  ５、從而，本件上訴人既已於九十一年三月二十九日依勞動基準法第十二條第一項
      第四款：「勞工違反勞動契約或工作規則，情節重大」之規定，合法終止其與
      被上訴人之勞動契約，已如上述，則上訴人自無庸依勞動基準法第十七條之規
      定給付被上訴人資遣費，故被上訴人此部分請求上訴人給付二十萬六千九百二
      十元之資遣費，即屬無據。
五、其次，就被上訴人得否向上訴人請求給付特別休假薪資之部分加以論斷：
（一）依上訴人公司規章第五章第一節第一條之規定：「本公司警衛人員，因其職務
      較為特殊，其上班時間為全年無休（每日值勤八小時），例假日上班依勞動基
      準法規定發給加班費，或採取彈性工時方式，每日值勤十二小時，值勤二日休
      息一日，每月值勤總時數依勞動基準法規定辦理，其超出時依勞動基準法規定
      ，經雙方協議後發給加班費，發給比例則另定之。」，雖已約定上訴人公司警
      衛上班時間係全年無休，惟此係規定被上訴人於例、休假日仍須上班，並不足
      以剝奪被上訴人得依勞動基準法第三十八條之規定，於同一雇主或事業單位繼
      續工作滿一定期間後，請求雇主應給予一定日數之特別休假，且依勞動基準法
      施行細則第二十四條第三款之規定，特別休假因年度終結或終止契約而未休者
      ，其應休未休之日數，雇主應發給工資，且上訴人亦不否認被上訴人自八十四
      年一月十六日到職至九十一年三月二十九日遭其單方面通知解雇之日止，被上
      訴人除請假外，例、休假日均需上班，上訴人亦未曾給付其特別休假薪資，則
      被上訴人請求上訴人應給付其自九十一年三月二十九日往前計算五年未給付之
      特別休假薪資，應屬有據，上訴人辯稱依被上訴人之工作性質並無特別休假，
      顯不可採。
（二）按勞工在同一雇主或事業單位，繼續工作滿一定期間者，每年應依左列規定給
      予特別休假：一、一年以上三年未滿者七日。二、三年以上五年未滿者十日。
      三、五年以上十年未滿者十四日。四、十年以上者，每一年加給一日，加至三
      十日為止。勞動基準法第三十八條定有明文。而本件被上訴人自八十四年一月
      十六日到職日起工作一年後，隔年起即得享有一定日數之特別休假，即自八十
      五年一月十六日至八十六年一月十五日、八十六年一月十六日至八十七年一月
      十五日每年均有七日特別休假，自八十七年一月十六日至八十八年一月十五日
      、八十八年一月十六日至八十九年一月十五日每年則有十日特別休假，自八十
      九年一月十六日至九十年一月十五日、九十年一月十六日至九十一年一月十五
      日、九十一年一月十六日起每年均有十四日之特別休假，則被上訴人請求自九
      十一年三月二十八日起向前起算五年特別休假日數（應係指以八十六年一月十
      六日至九十一年一月十五日五年內之特別休假日數）共五十五日，應屬有據。
（三）而依上訴人提出被上訴人於八十六年一月至九十一年五月之薪資總表和經被上
      訴人蓋章之薪資表，被上訴人於八十六年至九十年間之日平均工資｛計算式：
      （該年度十二個月本薪＋十二個月職務加給＋十二個月伙食津貼＋十二個月績
      效獎金＋十二個月加班費）÷12月÷30日＝日平均工資｝分別為：八十六年七
      百一十九元（小數點以下四捨五入）、八十七年七百五十八元、八十八年為九
      百一十九元（小數點以下四捨五入）、八十九年為八百七十九元（小數點以下
      四捨五入）、九十年為九百五十元（小數點以下四捨五入），則被上訴人得請
      求五年內之特別休假工資應為四萬七千四百零九元｛計算式：（7×719）＋（
      10×758）＋（10×919）＋（14×879）＋（14×950）＝47409｝，則被上訴
      人請求上訴人給付其五十五日之特別休假薪資四萬零七百元，應屬有據。
（四）至上訴人辯稱特別休假薪資應以每月本薪加職務加給除以三十日計算日薪，且
      被上訴人於九十一年三月二十九日後即未到公司上班，其已給付被上訴人九十
      一年三月二十九日至三十一日之工資一千八百四十元應與被上訴人得領取之特
      別休假薪資相抵銷等語，然所謂工資依勞動基準法第二條第三款之規定，謂勞
      工因工作而獲得之報酬；包括工資、薪金及按計時、計日、計月、計件以現金
      或實物等方式給付之獎金、津貼及其他任何名義之經常性給與均屬之。是工資
      係指勞工因工作而獲得之報酬，且屬經常性之給與，即該當之，不以雇主形式
      上所用名稱為何而受影響。而本件上訴人所給付被上訴人之每月薪資中除本薪
      及職務加給外，尚有每月固定給付之績效獎金二千元及伙食津貼一千八百元和
      加班費，上訴人雖辯稱績效獎金係依當月營運狀況依比例給付員工，伙食津貼
      係未搭伙之員工均有發給，並非工資之一部分云云，然依上訴人提出之被上訴
      人每月薪資總表中，上訴人自八十七年八月起即持續地於每月給付被上訴人績
      效獎金二千元，並非如上訴人所辯係依當月之營運狀況比例給與，亦非於九十
      一年二月後即因公司營運狀況不佳而未給付，伙食津貼部分亦係於八十六年一
      月起即持續給付被上訴人，加班費則顯然係勞工因工作而獲得之報酬，且有其
      經常性，則其三者雖名為獎金、津貼或加班費，但已符合勞動基準法前揭工資
      之定義，應屬工資之一部分。另上訴人於所提出之特休假補償計算表中請求將
      已給付被上訴人九十一年三月二十九日至三月三十一日之薪資一千八百四十元
      與前揭應給付被上訴人之特別休假薪資相抵銷部分，則因被上訴人於上訴人在
      九十一年三月二十九日單方面終止兩造勞動契約後，亦未有繼續提供勞務之行
      為和意願，則上訴人請求將同年月二十九日至三十一日之薪資一千八百四十元
      予以抵銷，應屬可採。是被上訴人得請求之特別休假薪資於經抵銷後，僅得請
      求三萬九千二百二十元。
六、最後，就被上訴人向上訴人請求給付九十一年二月份加班費之部分加以論斷：
（一）按從事監視性、斷續性工作之工廠守衛，與必須持績密集付出勞力之生產線上
      勞工，二者工作性質有別，為顧及勞雇雙方整體利益及契約自由原則，並落實
      勞動基準法第二十一條第一項及第三十二條第四項但書之規定，職司守衛之勞
      工，如已同意例休假日及平時之工作時間逾八小時，所約定之工資又未低於基
      本工資加計延時工資、假日工資之總額時，並不違反勞動基準法之規定，勞雇
      雙方自應受其拘束。勞方事後即不得任意翻異，更行請求例休日及逾時之加班
      工資。故上開從事守衛工作者，能否再請求例休假日及延長工時之工資，似應
      以其約定工資是否低於基本工資及以基本工資加計例休假日及延時工資之總額
      為斷（最高法院八十五年度台上字第一九七三號民事裁判意旨參照）。
（二）被上訴人主張上訴人雖曾給付其九十一年二月份部分之加班費七千四百五十元
      ，但仍積欠其於當月四個星期日之例假、四個春節假日之休假日工作之工資及
      加班費，和其於其他員工放四日無薪假時工作之工資合計共八千八百七十八元
      等情，惟上訴人否認有不足之情形，並辯稱被上訴人於前揭例假日每日僅工作
      八小時，並無加班之情形，其僅須加給被上訴人一倍之加班費即可，無須給付
      被上訴人加班當日之工資等語。
（三）經查，依上訴人提出被上訴人於九十一年二月份之薪資單，被上訴人之工資應
      係將本薪、職務加給、績效獎金及伙食津貼加總之總和共為二萬二千二百元，
      另外加計人已受領之九十一年二月份部分之加班費七千四百五十元，被上訴人
      於九十一年二月份之薪資共計為二萬九千六百五十元，足見，被上訴人九十一
      年二月份所約定及實得之工資已高於行政院所發布九十一年度之每月基本工資
      一萬五千八百四十元及以基本工資加計例休假日及延時工資之總額，且被上訴
      人所從事又係監視性、斷續性工作之工廠守衛，與一般必須持績密集付出勞力
      之生產線上勞工，二者工作性質有別，則依照前揭說明，本件被上訴人係職司
      守衛之勞工，既已同意例休假日及平時之工作時間逾八小時，且所約定之工資
      又未低於基本工資加計延時工資、假日工資之總額時，並不違反勞動基準法之
      規定，勞雇雙方自應受其拘束，被上訴人事後即不得任意翻異，更行請求例休
      日及逾時之加班工資，故此部分被上訴人之請求，即屬無據。
七、綜上所述，被上訴人依勞動基準法第三十八條、第三十九條、同法施行細則第二
    十四條第三款之規定，請求上訴人給付三萬九千二百二十元，洵屬有據，應予准
    許，逾此範圍之請求，為無理由，應予駁回。至於被上訴人敗訴部分，應併予駁
    回。則原審就超過上開應准許部分，為上訴人敗訴之判決，自有未洽。上訴意旨
    就此部分指摘原判決不當，求予廢棄改判，為有理由，爰由本院廢棄改判如主文
    第二項所示。至於上開應准許部分，原審判命上訴人給付，核無違誤，上訴意旨
    ，就此部分，仍執陳詞，指摘原判決不當，求予廢棄，為無理由，應駁回其上訴
    。
八、本件事證已臻明確，兩造其餘攻擊防禦方法，經本院審酌後，核與本件判決結果
    無影響，爰不逐一論述，附此敘明。
據上論結，本件上訴為一部有理由，一部無理由，依民事訴訟法第四百三十六條之一
第三項、第四百五十條、第四百四十九條第一項、第七十九條，判決如主文。
中　　　華　　　民　　　國　　九十三　　年　　　十　　　月　　二十九　　日
                                    臺灣桃園地方法院民事第二庭
                                              審判長法官  劉克聖
                                              法      官  張震武
                                              法      官  黃漢權
右正本證明與原本無異
本判決不得上訴
中　　　華　　　民　　　國　　九十三　　年　　　十　　　月　　二十九　　日
                                              法院書記官  許家慧
